【裁判字號】    98,聲再,86
【裁判日期】    990114
【裁判案由】    聲請再審
【裁判全文】
臺灣高雄地方法院刑事裁定              98年度聲再字第86號
再審聲請人
即受判決人  甲○○
            乙○○
上列聲請人因誹謗案件，對於本院98年度審簡字第2125號確定判
決，聲請再審，本院裁定如下：
    主  文
再審之聲請駁回。
    理  由
一、聲請再審意旨略以：聲請人即受判決人甲○○、乙○○（下
    稱聲請人）因犯誹謗案件，經本院98年度審簡字第2125號判
    處有罪確定，然聲請人因新發現證據即臺灣時報97年9 月27
    日報導，足以證明聲請人所發放文宣內容乃刑法第311 條第
    3 款對於可受公評之事而為適當評論，屬不罰之行為；另擬
    傳喚證人即燕巢鄉民代表陳武昭等6 人，證明文宣資料係陳
    武昭等6 人製作，與聲請人無關，聲請人自無涉妨害名譽之
    犯行。聲請人於原審判決確定後、民事程序中始知有上揭報
    導及證人，未及於刑事訴訟審理時主張此等有利於己之證據
    ，致遭判處刑罰確定，爰依刑事訴訟法第420 條第1 項第6
    款之規定，以發現確實之新證據為由聲請再審云云。
二、按為受判決人之利益聲請再審，應以刑事訴訟法第420 條第
    1 項第1 款至第6 款、第2 項、第421 條所規定之事由為再
    審理由，如非以上開法定事由為再審理由，該再審之聲請即
    難謂有理由，法院自應予以裁定駁回。次按，刑事訴訟法第
    420 條第1 項第6 款所謂發見確實之新證據，係指該證據於
    事實審法院判決前已經存在，為法院、當事人所不知，不及
    調查斟酌，至其後始行發見，且就證據本身形式上觀察，固
    不以絕對不須經過調查程序為條件，但必須顯然可認為足以
    動搖原有罪確定判決，而為受判決人無罪、免訴、免刑或輕
    於原判決所認罪名之判決者為限。故受理聲請再審之最後事
    實審法院，應就聲請再審理由之所謂「新證據」，是否具備
    事實審判決前已經存在，為法院、當事人所不知，事後方行
    發見之「嶄新性」，及顯然可認足以動搖原有罪確定判決，
    應為無罪、免訴、免刑或輕於原判決罪名之「顯然性」二要
    件，加以審查，為判斷應否准予開始再審之準據（最高法院
    93年度臺抗字第98號判決要旨可資參照）。
三、經查：
  (一)聲請人前因妨害名譽案件，經本院高雄簡易庭於98年7 月17
    日以98年度審簡字第86號第一審判決認：聲請人對告訴人吳
    德雄犯誹謗罪，事證明確，分別判處聲請人甲○○、乙○○
    拘役30日、10日，如易科罰金，均以新臺幣1,000 元折算1
    日確定等情，有上開刑事判決、臺灣高等法院被告前案紀錄
    表等附卷可稽，並經本院依職權調取全案卷證核閱無誤。
  (二)本件聲請人於97年10月17、18日所為妨害名譽犯行，其散布
    文宣資料已印有臺灣時報97年9 月27日報導，復以「霸權政
    治」、「黑道治鄉」等為標題，「本次代表會，鄉長兒子帶
    一些朋友來代表會關心，有〝凸顯霸權〞之嫌，代表同仁深
    感壓力！！」等為內容，業經本院核閱卷證無誤（見原審警
    卷第14頁、第20頁），是前揭報導既屬原確定判決前已存在
    之證據，為法院及當事人所知悉，且原確定刑事判決綜合卷
    內證據資料，形成聲請人有罪心證及判斷，並於判決理由中
    爰引聲請簡易判決處刑書所載事實及證據，又經權衡保護名
    譽及言論自由法益後，認聲請人散布文宣標題文字及內容，
    顯已超越對於可受公評事項之適當評論，而不得阻卻違法性
    。從而，原確定判決所為犯罪事實之認定，既有卷內證據資
    料足憑，所為證據之取捨，尚無違背論理法則或經驗法則，
    其所得結論自應予以尊重。聲請人以臺灣時報97年9 月27日
    報導稱其所發放文宣內容乃對於可受公評之事而為適當評論
    等情，核無新證據之「嶄新性」，難謂係發現新證據。
  (三)至聲請人擬聲請傳喚陳武昭等6 人，乃於告訴人以聲請人為
    被告提起民事損害賠償事件中，因告訴人所為陳述內容而得
    知。然該民事起訴狀既於98年8 月3 日提出，且陳武昭等6
    人並未於民事訴訟程序中以證人身分證述而為證據方法，則
    顯「非」於98年7 月17日原審法院判決前「業已存在」，而
    為法院、當事人所不知，不及調查斟酌，至其後始行發現之
    新「證據」，亦不具備所謂新證據之「嶄新性」要件。
  (四)聲請意旨其餘所載，如聲請人與告訴人無政治糾紛或恩怨、
    告訴人不對主事者提告、反拿無辜之聲請人開刀等與原確定
    判決無直接關係之陳述云云，核與刑事訴訟法第420 條所列
    再審事由，無一相符，聲請人據以聲請再審，亦無理由。
  (五)綜上所述，聲請人前開所舉之證據，非屬刑事訴訟法第420
    條第1 項第6 款所定發現確實之新證據，亦與同條項其他各
    款之再審事由未合，揆諸前揭說明，自應駁回其再審之聲請
    。
四、依刑事訴訟法第434 條第1 項，裁定如主文。
中    華    民    國    99    年    1     月    14    日
                  刑事第十二庭    審判長法  官  黃建榮
                                        法  官  林勳煜
                                        法  官  王品惠
以上正本證明與原本無異。
如不服本裁定，應於收受送達後5 日內向本院提出抗告狀。
中    華    民    國    99    年    1     月    14    日
                                      書記官  李文廣

司法院資訊處製作；財團法人民間司法改革基金會備份。
